臺灣高等法院刑事裁定
111年度聲字第819號
聲  請  人  楊坤升  住○○市○○區○○路00巷00號        上列聲
請人因被告林瑞基等違反銀行法等案件（本院109年度金上重訴
字第51號），聲請發還扣押物，本院裁定如下：
    主  文
聲請駁回。
    理  由
一、聲請意旨略以：聲請人楊坤升（下稱聲請人）係被告林瑞基
    等違反銀行法案件（本院109年度金上重訴字第51號）中被
    告林瑞基及第三人特易購股份有限公司（下稱特易購公司）
    等執行債權人。因特易購公司名下位於臺中市大里區之不動
    產經臺灣新北地方法院以106年度聲扣字第21號裁定准予扣
    押，嗣經臺灣臺中地方法院民事執行處拍賣，將所得款項分
    配給該案抵押權人及普通債權人後，餘額新臺幣（下同）13
    ,347,541元仍予扣押，該款項並未經原審諭知沒收，而聲請
    人之財產法益被侵害，自為犯罪之被害人，而得請求發還。
    聲請人主張聲請發還的標的為：㈠就特易購公司對13,347,54
    1元得請求發還的聲請。㈡就特易購公司對13,347,541元執行
    命令扣押發還的聲請。㈢就林瑞基對特易購公司之13,347,54
    1元得請求分配債權的發還聲請。
二、按犯罪所得，屬於犯罪行為人者，沒收之，於全部或一部不
    能沒收或不宜執行沒收時，追徵其價額；所謂犯罪所得，包
    括違法行為所得、其變得之物或財產上利益及其孳息，刑法
    第38條之1第1項前段、第3項、第4項定有明文。復按可為證
    據或得沒收之物，得扣押之；為保全追徵，必要時得酌量扣
    押犯罪嫌疑人、被告或第三人之財產；扣押物若無留存之必
    要者，不待案件終結，應以法院之裁定或檢察官命令發還之
    ，刑事訴訟法第133條第1項、第2項、第142條第1項前段亦
    有明文。所謂扣押物無留存必要，指非得沒收且無留作證據
    必要之物，始得依前開規定發還。至已扣押之物是否有繼續
    扣押之必要或應予發還，事實審法院得本於職權依審判之需
    要及訴訟之程度，妥適裁量（最高法院106年度台抗字第427
    號裁定意旨參照）。
三、經查：
　　㈠被告林瑞基（即第三人特易購公司代表人）因涉犯刑法第3
      39條詐欺取財罪、銀行法第125條第1項非法經營收受存款
      業務罪，經檢察官於偵查中向臺灣新北地方法院聲請扣押
      特易購公司之財產，經新北地院於民國106年5月1日以106
      年度聲扣字第21號裁定准予扣押特易購公司名下之臺中市
      ○○區○○段000000000 ○號建物（門牌號碼：臺中市○○區○○
      路000號【權利範圍全部】）及該建物坐落之臺中市○○區○
      ○段000000000○000000000○○○段000000000地號土地（權利
      範圍均全部）。該不動產嗣經臺灣臺中地方法院民事執行
      處拍賣，將所得款項分配給該案抵押權人及普通債權人後
      ，餘額13,347,541元亦經臺中地院民事執行處依檢察官之
      函知扣押。被告林瑞基經檢察官起訴後，經原審新北地院
      以106年度金重訴字第6號判處罪刑，提起上訴現由本院審
      理中。
　　㈡依聲請意旨，聲請人僅為被告林瑞基或特易購公司之債權
      人，對於上揭第三人特易購公司遭扣押之不動產原本並無
      何其他權利（如抵押權）存在，亦非本案經檢察官起訴事
      實（違法吸金）認定之犯罪被害人，自不得請求發還業經
      扣押之不動產變價所得（即上述13,347,541元）。再上揭
      不動產既係登記在特易購公司名下，是否為被告林瑞基違
      法行為所得或變得之物，尚有待審理時調查釐清，且上揭
      不動產及變價所得之扣押，係為保全被告林瑞基犯罪所得
      將來之執行。從而，為日後審理需要及保全將來執行之可
      能，於相關事實尚未查明前，仍有繼續扣押上揭不動產變
      價所得之必要，不宜逕行發還。至於聲請人又主張聲請發
      還所謂「特易購公司對該款項執行命令扣押發還」或「林
      瑞基對特易購公司之該款項得請求分配債權之發還」云云
      ，亦乏依據。綜上，聲請意旨無理由，應予駁回。
據上論斷，依刑事訴訟法第220條，裁定如主文。
中　　華　　民　　國　　111 　年　　3 　　月　　21　　日
                  刑事第二十四庭審判長法　官  陳德民
                                      法　官  葉力旗
                                      法　官  紀凱峰
以上正本證明與原本無異。
如不服本裁定，應於裁定送達後5日內向本院提出抗告狀。
                                      書記官  嚴昌榮
中　　華　　民　　國　　111 　年　　3 　　月　　21　　日